臺灣臺北地方法院刑事判決
111年度審訴字第1217號
公  訴  人  臺灣臺北地方檢察署檢察官
被      告  陳正睿




上列被告因詐欺等案件，經檢察官提起公訴（111年度調偵字第4
44號），被告於本院就被訴事實為有罪之陳述，經告知簡式審判
程序之旨，並聽取當事人之意見後，本院合議庭裁定進行簡式審
判程序，判決如下：
    主  文
陳正睿犯三人以上共同冒用政府機關及公務員名義詐欺取財罪，
處有期徒刑陸月。
偽造「法務部行政執行署台中凍結管制命令執行官印」公印文貳
枚、「檢察行政處鑑」印文壹枚均沒收。
    犯罪事實及理由
一、本案犯罪事實及證據名稱除引用如附件起訴書之記載外，並
    補充、更正如下：
（一）犯罪事實：
 　1、第1行：陳正睿於民國104年間參與以實施詐術為手段，具
      有持續性、牟利性及結構性組織之詐欺集團，擔任俗稱「
      面交車手」，負責依詐欺集團成員指示列印偽造公文書，
      及至指定地點向被害人收取詐欺款項後將詐欺款項攜至指
      定地點轉交予集團中上層車手成員，並以所取款金額中一
      定比例計算之報酬，而與該詐欺集團中負責監看綽號「韓
      先生」、及姓名年籍不詳第2層車手成員等人，及該詐欺
      集團中其他成年成員間，意圖為自己不法所有，共同基於
      行使偽造公文書、3人以上共同冒用公務員名義詐欺取財
      犯意聯絡。
 　2、第8行：楊淑莉以跨行轉帳方式將其個人申辦新光商業銀
      行內款項新臺幣（下同）40萬元轉帳至同為其申辦之中國
      信託商業銀行帳戶，復依詐欺集團成員指示至中國信託商
      業銀行永吉分行提領現金40萬元。
　 3、第16行：陳正睿取得楊淑莉交付現金40萬元後，即與負責
      監看綽號「韓先生」之人會合，由「韓先生」與詐欺集團
      上手即第2層車手聯繫，陳正睿、「韓先生」即依指示至
      指定地點，將所收取詐欺所得贓款轉交予第2層車手成員
　　　並因此取得約4千元之報酬。
（二）證據名稱：
　 1、被告於本院準備程序及審判期日之自白（見本院審訴卷第
      34、41頁）。
　 2、臺北市信義區公所111年2月18日北市信調字第1116002046
      號函檢附臺北市○○區○○○○○000○○○○○000號調解書（見調偵
      字第444號偵查卷第3、5頁）。
　 3、臺北市政府警察局信義分局三張犁派出所陳報單、受理各
      類案件紀錄表、受理刑事案件報案三聯單、內政部警政署
      反詐騙諮詢專線紀錄表（見偵字第31435號偵查卷第29至3
      1、35頁）。
二、論罪：
（一）核被告所為，係犯刑法第339條之4第1項第1款、第2款之
      三人以上共同冒用政府機關及公務員名義詐欺取財罪、同
      法第216條、第211條之行使偽造公文書罪。起訴意旨雖認
      無法證明3人以上，而未論刑法第339條之4第1項第2款3人
      以上共同犯詐欺取財罪，惟據被告所陳，本案犯行並有負
      責監看之「韓先生」及第2層車手成員等人，則本案犯行
      顯有3人以上，並佐以被告於104年間所參與該詐欺犯罪集
      團，即負責擔任面交車手，而與另案被告韓奇倫、不詳姓
      名之第2層車手成員等人共犯，有臺灣士林地方法院104年
      度訴字第216號刑事判決在卷可按（見偵字第31435號偵查
      卷第107至116頁），可徵該詐欺集團犯罪分工模式，顯有
      3人以上共同參與，並為被告所明知甚明，是起訴書此部
      分所認，容有誤會，惟此僅屬加重條件之增加，無庸變更
      起訴法條，附此說明。　　　　　　
（二）本案被告所屬詐欺集團偽造「法務部行政執行處監管科」
      、「法務部特偵組行政凍結管收執行命令」等公文書所示
      公印文，均為偽造各公文書之階段行為；又偽造上開公文
      書，由被告持交予告訴人而行使，偽造低度行為應為行使
      之高度行為吸收，均不另論罪。
（三）共犯關係：
　　　按共同正犯之成立，只須具有犯意之聯絡，行為之分擔，
      既不問犯罪動機起於何人，不必每一階段犯行，均經參與
      。再共同正犯之意思聯絡，原不以數人間直接發生者為限
      ，即有間接之聯絡者，亦包括在內，均無礙於其為共同正
      犯之成立。查被告參與該詐欺集團，於本案犯行中負責擔
      任面交車手，而與負責監看「韓先生」一同至指定處所向
      被害人收取詐欺所得贓款，並依指示至便利商店列印偽造
      公文書作為交付予被害人，以為取信，並依指示將所取得
      贓款轉交第2層車手成員等所為，足認被告與綽號「韓先
      生」、收取詐欺贓款之上手成員及該詐欺集團中其他成年
      成員間，具有相互利用之共同犯意，而各自分擔部分犯罪
      行為，就本案犯行具有犯意聯絡與行為分擔，應論以共同
      正犯。
（四）想像競合犯：
　　　被告就本案所為，其與詐欺集團成員共同犯刑法第339條
      之4第1項第1款、第2款之3人以上冒用政府機關及公務員
      名義詐欺取財罪、同法第216條、第211條之行使偽造公文
      書，均係出於同一犯罪計畫，為達最終取得詐欺款項分享
      不法利益之單一意思決定及目的，在客觀上對被害人實施
      上開犯行，而完成整體詐欺取財之結果，該等行為局部上
      具有相接、重合之同一性，依一般社會經驗及刑法之理念
      ，應評價為一行為，屬一行為觸犯數罪名之想像競合犯，
      應依刑法第55條規定，從一重論以刑法第339條之4第1項
      第1款、第2款之3人以上共同冒用政府機關及公務員名義
      詐欺取財罪。
（五）刑之減輕事由（適用刑法第59條規定減輕之說明）：
　 1、按犯罪之情狀顯可憫恕，認科以最低度刑仍嫌過重者，得
      酌量減輕其刑，刑法第59條定有明文。觀其立法意旨，科
      刑時原即應依同法第57條規定審酌一切情狀，尤應注意該
      條各款所列事項，以為量刑標準，刑法第59條所謂「犯罪
      之情狀顯可憫恕」，自係指裁判者審酌第57條各款所列事
      項以及其他一切與犯罪有關之情狀之結果，認其犯罪足堪
      憫恕者而言，即必於審酌一切之犯罪情狀，在客觀上顯然
      足以引起一般同情，認為縱予宣告法定最低刑度猶嫌過重
      者，始有其適用。刑法第339條之4第1項之加重詐欺取財
      罪，其法定刑為1年以上7年以下有期徒刑，然犯加重詐欺
      取財罪者，其原因動機不一，犯罪情節、涉案程度未必盡
      同，所造成之社會危害自屬有異，法律科處此類犯罪，所
      設之法定最低本刑卻同為「1年以上有期徒刑」，不可謂
      不重，於此情形，自非不可依客觀之犯行與主觀之惡性加
      以考量其情狀，是否有可憫恕之處，適用刑法第59條之規
      定酌量減輕其刑，期使個案裁判之量刑，能斟酌至當，符
      合罪刑相當原則及比例、平等原則。
　 2、經查，被告參與本案詐欺集團擔任第一層面交取款車手，
      而犯3人以上共同冒用政府機關或公務員名義犯詐欺取財
      罪，固應予嚴厲譴責，惟被告於本案行為時（104年4月23
      日）甫滿20歲，有被告年籍資料在卷可按，並觀臺灣高等
      法院被告前案紀錄所載，被告於參與該詐欺集團其他共犯
      加重詐欺取財罪外，即為本案犯行前，並無其他犯罪前科
      紀錄，其素行情狀尚可，被告為取得所需報酬，衝動貿然
      參與詐欺集團而共犯本案犯行，足認被告短於思慮而犯罪
      ，尚非惡性重大之徒，且所擔任為出面面交收受款項之「
      車手」，最易遭警掌握、查緝，較諸隱身幕後指揮規劃或
      機房等核心人員，被告實為犯罪分工中較為低階、受支配
      之角色，又被告犯後坦承錯誤，於偵查中已與告訴人達成
      調解協議，目前持續履行中，有臺北市○○區○○○○○000○○○○
      ○000號調解書，及台新銀行、郵政自動櫃員機交易明細表
      及郵政存簿儲金簿內頁在卷可按，可認被告已盡力填補損
      害，本院審酌上開各情，認依刑法第339條之4第1項第2款
      科以最低度刑，仍屬情輕法重，爰依刑法第59條規定減輕
      其刑。
三、量刑：
　　爰以行為人之責任為基礎，審酌被告本案行為時甫滿20歲，
    不思以正當途徑賺取所需金錢，竟貪圖不法報酬，參與詐欺
    集團而為本案犯行，行為手段係以行使偽造公文書、擔任面
    交取款車手之方式遂行本件犯行，所參與分工程度，致告訴
    人受有財產上損失甚鉅，擔心、恐懼等身心受創，並影響民
    眾對司法人員辦案之信賴，戕害國家機關威信與尊嚴，更嚴
    重破壞民眾對於公權力之信賴，所為應予非難，惟念被告犯
    後於本院準備程序中坦承犯行，於偵查中與告訴人達成調解
    協議，現依協議分期履行中，如前所載，及被告到庭所陳之
    智識程度、家庭經濟、生活狀況等一切情狀，量處如主文所
    示之刑。
四、沒收：
（一）偽造之印章、印文部分：
　 1、按偽造之印章、印文或署押，不問屬於犯人與否，沒收之
      ，刑法第219條定有明文。
　 2、查被告及其所屬詐欺集團行使偽造之公文書2紙及牛皮紙
      袋等物，均由被告持交予告訴人楊淑莉，以為取信，而非
      屬被告或本案詐欺集團其他成員所有之物，自不予宣告沒
      收。
　 3、惟上開偽造公文書上所示偽造之「法務部行政執行署台中
      凍結管制命令執行官印」公印文2枚、「檢察行政處鑑」
      印文1枚，均屬偽造，不問屬於犯人與否，均應依刑法第2
      19條規定宣告沒收。至於上開偽造之公印文，並無證據足
      以證明上開詐欺集團有另行偽造公印後再加以偽造印文，
      無法排除係以電腦套印或其他方式偽造上開印文之可能性
      ，故不另宣告沒收公印，併此敘明。
（二）犯罪所得部分：
　　　被告於本院程序中稱：其參與本案犯行，僅收取幾千元報
      酬，有可能是以詐欺款項總額以8％計算之報酬，但因時間
      經過很久，沒有印象如何計算報酬，大概就拿4000、5000
      元等語（見本院卷第34頁），據此，可認被告參與本案詐
      欺犯行確有犯罪所得，惟其報酬額究為多少，被告已無法
      明確記憶如何計算，較明確印象為收受4000元或5000元之
      報酬，且依據卷內事證，亦無其他證據資料可認被告本案
      犯行之犯罪所得之計算基準，故依罪證有疑，利於被告之
      原則，可認被告本案犯行之犯罪所得為4000元。然被告犯
      後已與告訴人達成調解協議，並依調解書所載內容履行賠
      償金，金額合計達4萬元，有調解筆錄，及被告提出郵局
      、台新銀行自動櫃員機交易明細表、被告個人申辦帳戶明
      細附卷可佐，如前所述，可認依調解協議給付已超過被告
      因參與本案犯行之實際所得，可認被告犯罪所得實質上已
      受剝奪，如另行諭知沒收或追徵其價額，將使其承受過度
      之不利益，而與比例原則有違，顯屬過苛，爰依刑法第38
      條之2第2項之規定，不予宣告沒收或追徵其價額。至於被
      告向告訴人收受扣除其報酬之詐欺贓款部分，雖亦屬本案
      犯罪所得，但該筆款項已交予本案詐欺集團其他成員，被
      告對此部分款項，並無管理、處分權限，亦不對被告諭知
      沒收，附此說明。　　　
五、不另為無罪之諭知部分（有關一般洗錢罪部分）：
（一）公訴意旨認被告本案所為，其負責擔任收取遭詐騙款項之
      車手角色，而與詐欺集團成員間共同基於洗錢犯意聯絡，
      其向被害人收受款項40萬元後，即以不詳方式交予詐欺集
      團上游成員，以此方式掩飾特定犯罪所得之本質、來源及
      去向，確保詐欺集團取得詐欺款項，核被告所為，並涉犯
      洗錢防制法第14條第1項之洗錢罪嫌等語。
（二）然按洗錢防制法第2條原規定「本法所稱洗錢，指下列行
      為：掩飾或隱匿因自己重大犯罪所得財物或財產上利益
      者。掩飾、收受、搬運、寄藏、故買或牙保他人因重大
      犯罪所得財物或財產上利益者。」第3條第2項原規定「下
      列各款之罪，其犯罪所得在新臺幣五百萬元以上者，亦屬
      重大犯罪：刑法第336條第2項、第339條、第344條之罪
      。」於105年12月28日第2條修正公布為「本法所稱洗錢，
      指下列行為：意圖掩飾或隱匿特定犯罪所得來源，或使
      他人逃避刑事追訴，而移轉或變更特定犯罪所得。掩飾
      或隱匿特定犯罪所得之本質、來源、去向、所在、所有權
      、處分權或其他權益者。收受、持有或使用他人之特定
      犯罪所得。」第3條對於刑法之特定犯罪則修正公布為「
      本法所稱特定犯罪，指下列各款之罪：最輕本刑為6月以
      上有期徒刑以上之刑之罪。刑法第121條第1項、第123條
      、第201條之1第2項、第268條、第339條、第339條之3、
      第342條、第344條、第349條之罪。」並自公布日後6個月
      施行，即於106年6月28日施行。
（三）經查，被告本件所犯之加重詐欺罪，犯罪所得未逾500萬
      元，自非洗錢防制法修法前第3條所指之「重大犯罪」，
      而被告之犯行雖構成洗錢防制法修法後之掩飾或隱匿特定
      犯罪所得去向洗錢行為，然被告行為係於106年6月28日前
      ，是並無105年12月28日修正、106年6月28日施行之洗錢
      防制法規定之適用。
（四）據上說明，本案顯無修正前或修正後洗錢防制法之適用，
      原應就此部分為被告無罪之諭知，惟公訴意旨認此部分犯
      行與前揭有罪部分有想像競合犯之裁判上一罪關係，爰不
      另為無罪之諭知。
據上論斷，應依刑事訴訟法第273條之1第1項、第299條第1項前
段、第310條之2、第454條第2項，判決如主文。
本案經檢察官陳鴻濤提起公訴，檢察官楊舒雯到庭執行職務。
中　　華　　民　　國　　111 　年　　7 　　月　　18　　日
　　　　　　　　　刑事第二十一庭法　官  程克琳
上正本證明與原本無異。 
如不服本判決應於收受送達後20日內向本院提出上訴書狀，並應
敘述具體理由；其未敘述上訴理由者，應於上訴期間屆滿後20日
內向本院補提理由書（均須按他造當事人之人數附繕本）「切勿
逕送上級法院」。告訴人或被害人如對於本判決不服者，應具備
理由請求檢察官上訴，其上訴期間之計算係以檢察官收受判決正
本之日期為準。 因疫情而遲誤不變期間，得向法院聲請回復原
狀。
                                書記官  林志忠
中　　華　　民　　國　　111 　年　　7 　　月　　18　　日
附錄本案論罪科刑法條
刑法第211條：
偽造、變造公文書，足以生損害於公眾或他人者，處1年以上7年
以下有期徒刑。
刑法第216條：
行使第210條至第215條之文書者，依偽造、變造文書或登載不實
事項或使登載不實事項之規定處斷。
刑法第339條之4：
犯第339條詐欺罪而有下列情形之一者，處1年以上7年以下有期
徒刑，得併科1百萬元以下罰金：
一、冒用政府機關或公務員名義犯之。
二、三人以上共同犯之。
三、以廣播電視、電子通訊、網際網路或其他媒體等傳播工具，
    對公眾散布而犯之。
附件
臺灣臺北地方檢察署檢察官起訴書
                                    111年度調偵字第444號
　　被　　　告　陳正睿　男　27歲（民國00年0月0日生）
　　　　　　　　　　　　住臺中市○區○○路000巷00號12樓                         之5
　　　　　　　　　　　　送達：桃園市○○區○○街00號7樓
　　　　　　　　　　　　國民身分證統一編號：Z000000000號
上列被告因詐欺等案件，業經偵查終結，認應該提起公訴，茲將
犯罪事實及證據並所犯法條分敘如下：
　　　　 　  犯罪事實
一、陳正睿於民國104年4月23日之前某日，加入不詳詐欺集團擔
    任向被害人收取遭詐騙款項之車手角色，其與詐欺集團不詳
    成員（無法證明3人以上）共同意圖為自己不法之所有，基
    於詐欺、洗錢等犯意聯絡及行為分擔，於104年4月23日9時
    許，先由不詳詐騙集團成員喬裝成檢警人員以電話聯絡楊淑
    莉，佯稱其涉及刑事案件，必須繳交保證金以供調查云云，
    楊淑莉不疑有他而陷於錯誤，依照不詳詐欺集團成員指示，
    於同日先至中國信託商業銀行永吉分行提領新臺幣（下同）
    40萬元現金後，靜待詐欺集團指示交付，陳正睿則於同日接
    受詐欺集團上游指示，持裝有「法務部特偵組行政凍結管收
    執行命令」、「法務部行政執行處監管科」等偽造公文之牛
    皮紙袋，於同日13時40分許，至臺北市○○區○○路0段000巷0
    號前與楊淑莉碰面，要向其收取40萬元之款項，其為取信於
    楊淑莉，並將上開裝有偽造公文之牛皮紙袋交給楊淑莉收執
    ，楊淑莉則將該筆40萬元現款交給陳正睿，陳正睿得手後即
    迅速離開現場，並以不詳之方式交予詐欺集團上游，渠等以
    此方式掩飾特定犯罪所得之本質、來源及去向，確保詐欺集
    團取得詐騙之款項。嗣為警循線查獲。
二、案經楊淑莉訴由臺北市政府警察局信義分局報告偵辦。
    　　　　證據並所犯法條
一、證據清單：
編號 證據名稱 待證事實 1 被告陳正睿於偵查中時之供述 全部犯罪事實 2 證人即告訴人楊淑莉於警詢、偵查中之指訴及證述  3 告訴人提出之中國信託銀行存摺內頁影本、報案資料、告訴人指認被告之檔案照片、臺北市政府警察局信義分局刑案現場勘察報告書、臺北市政府警察局110年7月30日北市警鑑字第1103011193號函暨檢附內政部警政署刑事警察局鑑定書（110年7月26日刑紋字第1100074716號）、查證照片等  
二、核被告所為，係犯刑法第339條之4第1項第1款共同加重詐欺
    取財、第216條、第211條之行使偽造公文書、洗錢防制法第
    14條等罪嫌，其係一行為觸犯數罪名，請以想像競合犯論。
    爰審酌被告已與告訴人達成調解，有臺北市信義區調解委員
    會調解書在卷可佐，且被告在時隔多年後，亦未再有類此之
    前案紀錄，應認其有悛悔之意，建請論處適當之刑，以啟自
    新。
三、依刑事訴訟法第251條第1項提起公訴。
    此　致
臺灣臺北地方法院
中　　華　　民　　國　 111　　年　　4 　　月　　27　　日
                              檢察官　  陳鴻濤
本件正本證明與原本無異
中　　華　　民　　國　 111　　年　　5 　　月　　20　　日
　                          　書記官    洪珮婷　
附錄本案所犯法條全文 
中華民國刑法第339條之4
犯第 339 條詐欺罪而有下列情形之一者，處 1 年以上 7 年以
下有期徒刑，得併科 1 百萬元以下罰金：
一、冒用政府機關或公務員名義犯之。
二、三人以上共同犯之。
三、以廣播電視、電子通訊、網際網路或其他媒體等傳播工具，
    對公眾散布而犯之。
前項之未遂犯罰之。
中華民國刑法第211條
（偽造變造公文書罪）
偽造、變造公文書，足以生損害於公眾或他人者，處 1 年以上
7 年以下有期徒刑。
中華民國刑法第216條
（行使偽造變造或登載不實之文書罪）
行使第 210 條至第 215 條之文書者，依偽造、變造文書或登載
不實事項或使登載不實事項之規定處斷。
洗錢防制法第14條
有第二條各款所列洗錢行為者，處 7 年以下有期徒刑，併科新
臺幣 5 百萬元以下罰金。
前項之未遂犯罰之。
前二項情形，不得科以超過其特定犯罪所定最重本刑之刑。